【裁判字號】    89,重訴,32
【裁判日期】    891004
【裁判案由】    槍砲彈藥刀械管制等
【裁判全文】
臺灣板橋地方法院刑事判決                          八十九年度重訴字第三二號
    公  訴  人  臺灣板橋地方法院檢察署檢察官
    被      告  甲○○
                陳美華  律師
右列被告因違反槍砲彈藥刀械管制條例案件，經檢察官提起公訴（八十九年度偵字第
一０六０六號），本院判決如左：
    主  文
甲○○未經許可，持有可發射子彈具有殺傷力之改造手槍，處有期徒刑壹年貳月，併
科罰金新台幣萬元，罰金如易服勞役，以新台幣玖佰元即銀元佰元折算壹日。緩
刑年。
扣案之掌心雷改造手槍壹枝（槍枝管制編號0000000000號）沒收之。
    事  實
一、甲○○於民國八十九年五月三十日凌晨三時許，在臺北市陽明山仰德大道附近，
    拾獲不詳姓名年籍之人於不詳時地所遺失之可發射子彈具有殺傷力之掌心雷改造
    手槍一枝（槍枝管制編號0000000000號），其明知具有殺傷力之槍枝
    ，非經中央主管機關許可，不得持有，竟意圖為自己不法所有，據為己有而侵占
    之，未經許可而持有前開手槍。嗣於同日凌晨六時三十五分許，在臺北縣三重市
    ○○○路六十八號六樓「金皇ＫＴＶ」內為警查獲，並扣得前揭掌心雷改造手槍
    一枝。
二、案經臺北縣警察局三重分局報請臺灣板橋地方法院檢察署檢察官偵查起訴。
    理  由
一、訊據被告甲○○固承認在前揭時地拾獲上開槍枝，並侵占入己，嗣為警查獲等情
    不諱，惟矢口否認有何違反槍砲彈藥刀械管制條例之犯行，辯稱：當天伊與女友
    吵架，心情不好，於是開車前往臺北市陽明山散心，在仰德大道上拾獲外型類似
    手槍之物品，體積小，且無子彈，伊曾看過手槍型式之打火機，故以為拾獲者係
    打火機，伊撥弄後無法點火，認為裡面無瓦斯，於是就放置在身上，後來警察臨
    檢時伊就拿出來，並無掩護動作，可見伊不知該物品係槍枝云云。惟查，證人即
    臺北縣警察局三重分局警員乙○○到庭證稱：「當初接獲民眾報案說臺北縣三重
    市○○○路六十八號六樓有人攜械打架滋事，到達現場時，被告與其他六、七人
    在大門正要離開，於是將他們攔下，要求拿出證件，檢查他們身上有無攜帶物品
    ，我記得其中有一人說沒事，並非被告所說，被告從右側口袋拿出手槍，因為當
    時現場有很多人沒有注意他將手槍拿出時，是否刻意隱藏或猶豫，我們要求被告
    拿出子彈，被告說那不是槍，被告到派出所製作筆錄時說是在陽明山撿到的打火
    機。」等語（見本院八十九年八月三十一日訊問筆錄），被告辯稱其於警訊中即
    認拾獲之物品係打火機乙節，固堪採信，惟被告自口袋中拿出手槍時有無猶豫或
    其他掩護動作，不得而知，況一般人遇警員臨檢，經警員控制場面後命令其將身
    上物品取出，縱使心有不願，苟無特殊情狀，均會依命自動取出，尚難以被告在
    無掩護動作之下拿出手槍，即認其主觀上並無犯罪之認識。又被告雖提出在臺北
    市萬年商店附近之打火機專賣店所購得之手槍形式打火機為證，惟上開打火機就
    外觀而言固然與一般槍枝無異，惟其重量較輕，外表較為粗糙，槍管並非貫通，
    內有一小孔，作為點火之用，而本件查獲之槍枝重量較重、外表精細、槍管貫通
    且無小孔，業經本院當庭勘驗屬實，二者相較顯然有別。被告拾獲上開槍枝後，
    曾檢查其內有無子彈，並撥弄板機以確定可否點火，為被告供明在卷，足見被告
    已詳細檢查上開槍枝，對於該槍枝與一般打火機之差異應有別查覺，被告上開辯
    詞，應係事後卸責之詞，委無可採。又前揭扣案之槍枝（槍枝編號000000
    0000號）經送內政部警政署刑事警察局鑑驗結果，認係以仿德林吉雙管手槍
    製造之金屬玩具槍將槍管貫通改造而成，擊發機械正常，具發射子彈功能，認具
    殺傷力，有該局八十九年六月二日刑鑑字第六九三六０號鑑驗通知書一紙附卷可
    稽，本件事證明確，被告犯行堪以認定。
二、核被告甲○○所為，係犯刑法第三百三十七條之侵占遺失物罪及槍砲彈藥刀械管
    制條例第十一條第四項之未經許可，持有可發射子彈具有殺傷力之改造手槍罪，
    所犯上開二罪間，具有方法結果之牽連犯關係，應從一重之未經許可，持有可發
    射子彈具有殺傷力之改造手槍罪論處。公訴人雖依上開條例第十一條第三項處斷
    ，惟其起訴內容係被告犯有未經許可無故持有可發射子彈之改造手槍，公訴人顯
    係誤引法條，附此敘明。爰審酌被告犯罪之動機、目的、手段、智識程度、所生
    危害及犯罪後之態度等一切情狀，量處如主文所示之刑，就罰金部分並諭知罰金
    如易服勞役之折算標準。查被告前未曾受有期徒刑以上刑之宣告，有臺灣高等法
    院檢察署刑案紀錄簡覆表在卷可稽，經此教訓後，應知警惕，當無再犯之虞，本
    院因認對其所宣告之刑，以暫不執行為適當，爰併予宣告緩刑三年，以勵自新。
    扣案之掌心雷改造手槍一枝（槍枝管制編號0000000000號），係違禁
    物，應依刑法第三十八條第一項第一款之規定沒收之。
三、末按犯槍砲彈藥刀械管制條例第七條、第八條、第十條、第十一條、第十二條第
    一項至第三項、第十三條第一項至第三項，經判處有期徒刑者，應於刑之執行完
    畢或赦免後，令入勞動場所，強制工作，其期間為三年，同條例第十九條第一項
    固有明文規定。惟保安處分係對受處分人將來之危險性所為拘束其身體、自由等
    之處置，以達教化與治療之目的，為刑罰之補充制度。本諸法治國家保障人權之
    原理及刑法之保護作用，其法律規定之內容，應受比例原則之規範，使保安處分
    之宣告，與行為人所為行為之嚴重性，行為人所表現之危險性，及對於行為人未
    來行為之期待性相當。因而對槍砲彈藥刀械管制條例第十九條第一項所定，不問
    對行為人有無預防矯治其社會危險性之必要，一律宣付強制工作三年，致限制其
    中不具社會危險性之受處分人之身體、自由部分，其所採措施與所欲達成預防矯
    治之目的及所需程度，不合憲法第二十三條所定之比例原則，不予適用（即違反
    憲法規定）。但同條例第十九條第一項所列舉之罪，若依個案情節審查符合比例
    原則部分，仍應適用該條例之規定宣告保安處分，業經司法院大法官會議於八十
    七年十二月十八日作成釋字第四七一號解釋有案。衡諸本件被告雖未經許可持有
    殺傷力之改造玩具手槍，惟其前無犯罪科刑之紀錄，已如前述，復未持前揭手槍
    實施犯行，本案係其第一次違反槍砲彈藥刀械管制條例，是以難認被告有此犯罪
    之習慣，本院斟酌被告行為之嚴重性及所表現之危險性，認尚無對被告施予保安
    處分加以矯治之必要性，故未併予諭知強制工作之保安處分，附此敘明。
據上論斷，應依刑事訴訟法第二百九十九條第一項前段，槍砲刀械管制條例第十一條
第四項，刑法第三百三十七條、第五十五條、第十一條前段、第四十二條第二項、第
七十四條第一款、第三十八條第一項第一款，罰金罰鍰提高標準條例第二條，現行法
規所定貨幣單位折算新臺幣條例第二條，判決如主文。
本案經檢察官曾文鐘到庭執行職務。
中      華      民      國      八十九      年     十     月     四     日
                                      臺灣板橋地方法院刑事第六庭
                                          法  官  侯  志  融
右正本證明與原本無異
如不服本判決應於送達後十日內向本院提出上訴狀
                                          書記官  陳  淑  芳
中      華      民      國      八十九      年     十     月     九     日
附錄本案論罪科刑法條全文：
槍砲彈藥刀械管制條例第十一條：
未經許可，製造、販賣或運輸第四條第一項第一款所稱其他可發射金屬或子彈具有殺
傷力之各式槍砲者，處五年以上有期徒刑，併科新臺幣一千萬元以下罰金。
未經許可，轉讓、出租或出借前項所列槍砲者，處三年以上十年以下有期徒刑，併科
新臺幣七百萬元以下罰金。
意圖供自己或他人犯罪之用，而犯前二項之罪者，處無期徒刑或七年以上有期徒刑，
併科新臺幣一千萬元以下罰金。
未經許可，持有、寄藏或意圖販賣而陳列第一項所列槍砲者，處一年以上七年以下有
期徒刑，併科新臺幣七百萬元以下罰金。
第一項至第三項之未遂犯罰之。
刑法第三百三十七條
意圖為自己或第三人不法之所有，而侵占遺失物、漂流物或其他離本人所持有之物者
，處五百元以下罰金。


司法院資訊處製作；財團法人民間司法改革基金會備份。
